【裁判字號】    94,訴,720
【裁判日期】    950524
【裁判案由】    殺人未遂等
【裁判全文】
臺灣新竹地方法院刑事判決               94年度訴字第720號
公  訴  人  臺灣新竹地方法院檢察署檢察官
被      告  甲○○
                    現於臺灣新竹看守所羈押中
指定辯護人  本院公設辯護人乙○○
上列被告因殺人未遂等案件，經檢察官提起公訴（94年度偵字第
3386號），本院判決如下：
    主  文
甲○○殺人未遂，累犯，處有期徒刑捌年；又意圖為自己不法之
所有，攜帶兇器，以強暴至使不能抗拒，而使他人交付財物，累
犯，處有期徒刑柒年陸月；又以非法方法剝奪人之行動自由，累
犯，處有期徒刑伍月；又對於公務員依法執行職務時，施強暴，
累犯，處有期徒刑陸月；應執行有期徒刑拾陸年貳月。
    事  實
一、甲○○前曾因強盜及竊盜案件，經臺灣台南地方法院以87年
    度訴字第673號判處有期徒刑3年2月及8月確定，並定執行刑
    為3年8月，後經上訴並於87年7月21日繫屬台灣高等法院台
    南分院（87年上訴字第1237號），然經撤回上訴後，於民國
    87年8月4日確定，並於91年3月1日假釋付保護管束期滿而執
    行完畢。緣戊○○因故搬至友人林正斌（起訴書誤繕為林政
    斌，應予更正）位於新竹縣竹北市漁寮54號住處，而林正斌
    同居人己○○之子甲○○則係於94年5月間從臺南搬至上址
    與己○○共同居住約一個多月。而戊○○因見甲○○年輕力
    壯卻游手好閒，即屢次向己○○及林正斌二人提醒，惟甲○○卻認戊○○在其背後講壞話中傷而心生不滿，且甲○○與
    戊○○於同年6月15日亦因相同事由發生口角（即案發前一
    天），甲○○對於戊○○更為不滿。同年6月16日下午3時許
    （起訴書誤繕為6月17日），甲○○與其女友壬○○（起訴
    書誤繕為鄭雅祺，應予更正）一起前往南寮某處KTV飲酒，
    戊○○則於家中午睡，因壬○○與甲○○發生口角先行騎乘
    機車離去，甲○○欠缺交通工具，便於酒後（未達心神喪失
    或精神耗弱）打電話叫戊○○前來接送，惟戊○○之同居人
    庚○○以戊○○身體不適而拒絕，嗣於同日下午5時許，甲○○竟因對戊○○心生不滿，且案發前一日亦產生爭執，因
    酒後情緒失去控制，衝動之下而萌生殺人犯意，先獨自一人
    返回上址，林正斌看見甲○○情緒失控，便大聲喊叫屋內人
    快跑，庚○○於廚房中聽聞，便至房間通知戊○○及戊○○
    之子丁○○（起訴書誤繕為郭哲廷，應予更正）離開，然因
    戊○○身體不適躺在床上無法起身而未離開，甲○○先進入
    其母親房間內於找尋水果刀未果，隨後前往廚房拿金色刀柄
    之菜刀1把，並進入戊○○之房間，朝躺在床上之戊○○頭
    部、身體、手腳等處砍殺，造成戊○○頭部外傷合併臉部深
    部割傷（約70公分）、頸部深部割傷（約40公分）、胸部深
    部割傷（約45公分）、右上肢割傷（約11公分）、左前臂割
    傷合併肌腱斷裂（約15 公分）。後見庚○○在場，另行起
    意萌生為自己不法所有之意圖，手持金色刀柄菜刀1把對著
    庚○○稱：「如果不拿出錢或身上財物便要砍死戊○○」等
    語，庚○○因目睹甲○○砍殺戊○○之情狀，且因甲○○手
    中復持有鋒利之菜刀1把，害怕甲○○進一步對戊○○造成
    更嚴重之傷害，心生恐懼至不能抗拒，而當場交付身上所有
    現金新臺幣（下同）700元予甲○○。甲○○又基於妨害他
    人行動自由之犯意，持上開菜刀1把指向客廳方面，喝令庚○○與丁○○往客廳方向走動，丁○○及庚○○受到甲○○
    以菜刀喝令之強暴方式，便因恐懼而走至客廳椅子坐下，並
    限制該二人於客廳中不准離開，而以此非法方法剝奪庚○○
    及丁○○二人之任意走動之行動自由，甲○○並趁機將砍殺
    戊○○之金色刀柄菜刀1把拿到廚房清洗，並改持另1把黑色
    刀柄之菜刀。後新竹縣警察局竹北分局豐田派出所警員癸○○、曾友弟及民防協勤警員丙○○接獲報案共同趕抵案發現
    場時，癸○○先敲門詢問案發狀況，約3、4分鐘後，甲○○
    開門並向警員謊稱戊○○已離去，惟癸○○察覺有異而入門
    察看，見戊○○躺在床上且滿身是血，甲○○趁機持黑色刀
    柄菜刀1把並往外逃逸，警員癸○○則持槍自後追捕，甲○○逃逸數10公尺遠之新竹縣竹北市漁寮29號隔壁之洗衣間藏
    匿，而癸○○先告知並要求其主動投案，惟甲○○明知警員
    癸○○等人係依法執行職務之公務員，見癸○○僅是開槍對
    空示警並無實際射擊動作，復另行起意基於妨害公務之犯意
    ，持菜刀向癸○○方向揮舞，並作砍殺動作而施以強暴，癸○○乃基於執行公務之需要，在符合警械使用條例等法令規
    定下，依法向甲○○之小腿開槍，惟甲○○小腿中彈後，不
    僅未束手就縛，卻於警方依法逮捕之際，又接續上開妨害公
    務之犯意，以激烈掙扎之強暴手段與警方發生拉扯，致癸○○及協助執行公務之民防協勤警員丙○○受有手肘及小腿等
    傷害（傷害部分均未據告訴），嗣支援警力抵達，始共同將
    甲○○制伏，並將戊○○送醫急救倖免於死亡，警方並當場
    由甲○○身上扣得黑色刀柄菜刀1把，另於新竹縣竹北市漁
    寮54號處扣得金色刀柄菜刀1把。
二、案經新竹縣警察局竹北分局報告台灣新竹地方法院檢察署檢
    察官偵查起訴。
    理  由
壹、程序方面：
一、證人戊○○、庚○○於警詢中之陳述為被告以外之人於審判
    外之陳述，依據刑事訴訟法第159條第1項規定無證據能力，
    此部分業經本院於95年5月4日審理期日合議庭當庭裁定無證
    據能力。
二、證人戊○○及庚○○於95年3月22日於偵查終結後所為之偵
    訊筆錄，雖經具結，然按刑事訴訟法第159條之1第2項所指
    有證據能力者係指被告以外之人「於偵查中」向檢察官所為
    之陳述，而95年3月22日於檢察官前所為之陳述乃本件偵查
    終結起訴後所為之偵訊筆錄，其與該條文「於偵查中」之要
    件不符，是仍應回歸依據刑事訴訟法第159條第1項之要件檢
    視之，故而該陳述仍屬被告以外之人於審判外之陳述無證據
    能力，此部分業經本院於95年5月4日審理期日合議庭當庭裁
    定無證據能力。
貳、實體方面：
一、訊之被告甲○○對於持菜刀砍傷戊○○及妨害公務等行為坦
    承，然否認有殺人未遂、加重強盜及妨害自由之犯行，就殺
    人未遂部分辯稱：當時因為一時失去理智情緒失控且精神狀
    況不好，所以才會砍戊○○云云；就強盜犯行部分辯稱：70
    0元是庚○○自己拿出來要給他的，並無施強暴欲庚○○交
    出財物云云；就妨害自由部分則辯稱：當時只是叫他們往客
    廳方面走，並無以任何強暴脅迫方式逼使他們二人前往客廳
    云云，此外，辯護人則為被告辯護略稱：(1)證人庚○○於偵
    查中雖陳述遭被告持刀強押強取金錢，但於本院審理中卻陳
    述是因為看到戊○○被砍後，害怕而拿出錢，當時甲○○並
    沒有持刀押著其交付金錢，是被害人庚○○並未達到不能抗
    拒之程度；且由證人丁○○於本院審理中之亦證述並無對庚○○施以任何強暴或脅迫手段而取得財物之情形；(2)證人庚○○與丁○○均陳述甲○○並未持刀架著庚○○以喝令二人
    前往客廳，故而並不該當妨害自由；(3)另甲○○此次犯行乃
    因其患有精神疾病，且酒後一時氣憤而砍傷戊○○，且依據
    為恭紀念醫院精神醫療中心精神鑑定認為當時應處於精神耗
    弱之狀態，此部分亦據證人己○○及林正斌均證述：被告有
    精神疾病等語，證人庚○○亦證述：甲○○案發當天精神狀
    況不佳，案發前有服用藥物等語，是被告案發當時之精神狀
    態遠遜於一般正常之人，已達到精神耗弱之程度，依刑法第
    19 條第2項減輕其刑。經查：
（一）殺人未遂部分：
  1.就本件殺人未遂之過程：被告甲○○於審理中供述：案發
    當天下午3時許我跟女友壬○○到KTV，後來因為我叫小姐，
    女友很生氣就跑走了，也將機車騎走，後來我打電話給壬○○但是她關機，我就打給戊○○，是庚○○接的，我跟她說
    我女友把我機車騎走，我無法回家，要叫戊○○來接我回家
    ，她說戊○○身體不舒服，無法載我，我就說謝謝，然後掛
    電話，走到一半我看我女友、我媽媽，我看到我女友我就很
    生氣，又知道有人在說我壞話，所以我將怒氣遷移到戊○○
    身上，因為他常說我壞話，6月16日案發前一天我又跟他打
    架，我就騎我的機車回去，我停好機車，衝進去，看到戊○○在房間，我經過客廳，本來要找棍子，去林正斌房間找，
    找不到，就去廚房拿菜刀，我走進戊○○房間，說敢說我壞
    話，就拿刀朝他身上砍等語（見95年5月4日審判筆錄第29頁
    、第30頁）；證人庚○○於偵查中證述：當天被告去外面
    ，回來不爽就去他媽媽房間找水果刀，找不到水果刀，就在
    廚房拿2把菜刀，就進到戊○○房間說戊○○很跩，就拿菜
    刀從戊○○頭部開始砍，接著再砍身體，又砍手、腳等語（
    見94年度偵字第3386號偵查卷第77頁），證人庚○○於本院
    審理中則證述：當天下午被告要我先生載他，我說我先生身
    體不舒服，不能去載他，後來，被告回來時，林正斌叫我們
    快跑，我在廚房煮菜，我們沒有跑，因為我先生當天發燒，
    我跑去房間叫戊○○起來，他身體不舒服，無法起來，後來
    被告氣沖沖進到戊○○房間，說我很囂張，為什麼不去載他
    ，我看他手上拿一支刀，我不記得是哪一支刀，他就先砍戊○○，我沒有看到被告又進去房間砍戊○○等語（見本院刑
    事卷宗第188頁）；證人丁○○證述：被告回來時，爸爸
    在房間蓋棉被，因為生病躺在床上，被告去廚房拿菜刀，進
    入房間砍我爸爸，當時我跟庚○○在房間，被告是以金色刀
    柄那一把，被告砍我爸爸的喉嚨、頭、腳、手等語（見本院
    刑事卷宗95年5月4日審判筆錄第6頁、第13頁、第14頁）；
    再參酌證人林正斌證述：被告當天中午拿到他叔叔寄給他
    的3000元，跑到南寮去唱歌，他女友跟他一起去，因為被告
    有叫小姐，被告女友就將機車騎回來，後來被告要回來沒有
    車子，約4、5點時打電話給庚○○，要戊○○去卡拉OK載他
    ，庚○○講電話語氣不好，己○○有聽到庚○○、被告電話
    對話內容，己○○、被告女友就騎兩台機車出去，被告當天
    回來時很兇，我叫他不理我，他就衝到己○○的房間，翻東
    翻西，翻不到，就跑到廚房，我看情形不對，趕快往外跑，
    約50公尺處，我聽到庚○○在喊救命，趕快叫警察過來等語
    （95年5月4日審判筆錄第19頁）；證人己○○證述：案發
    前一天戊○○與庚○○、林正斌在客廳聊天說被告每次上來
    不工作就拿錢，被告當時在閣樓房間，我不知道他有沒有聽
    到，到傍晚他們就已經吵起來，有推來推去，我看到被告到
    廚房拿菜刀等語（見本院刑事卷宗第83、84頁），是綜合
    比對當時目睹砍殺過程之2位證人庚○○與丁○○證述情節
    大致相符，再佐以證人己○○及林正斌之證述得見本件被告
    觸犯殺人未遂之動機、起因及砍殺戊○○之前所發生之一切
    情節，故而綜合前揭證人證述及被告自述本件砍殺過程應為
    ：甲○○卻認戊○○在其背後講壞話中傷而心生不滿，且甲○○與戊○○於同年6月15日亦因相同事由發生口角，甲○○對於戊○○更為不滿。同年6月16日中午後約3時許，甲○○與其女友壬○○一起前往南寮某處KTV飲酒，戊○○則於
    家中午睡，因壬○○與甲○○發生口角先行騎乘機車離去，
    甲○○欠缺交通工具，便於酒後打電話叫戊○○前來接送，
    惟戊○○之同居人庚○○以戊○○身體不適而拒絕，嗣於同
    日下午五時許，甲○○竟因對戊○○心生不滿，且案發前一
    日亦產生爭執，因酒後情緒失去控制，衝動之下而萌生殺人
    犯意，先獨自一人返回上址，林正斌看見甲○○情緒失控，
    便大聲喊叫屋內人快跑，庚○○於廚房中聽聞，便至房間通
    知戊○○及丁○○）離開，然因戊○○身體不適躺在床上無
    法起身而未離開，甲○○先進入其母親房間內於找尋水果刀
    未果，隨後前往廚房拿金色刀柄之菜刀1把，並進入戊○○
    之房間，朝躺在床上之戊○○頭部、頸部、身體、手、腳等
    處砍殺之情節較為可採。雖證人戊○○於本院審理中證述：
    我在房間睡午覺，第1次被砍時我在睡夢中，第2次是庚○○
    沒有給他錢，庚○○把他身上的錢都給他，但是他嫌不夠，
    說如果再不把錢拿出來，他就說要砍我，然後被告就跑到房
    間砍我，砍了我之後，當時我還有意識，被告說要跑路，我
    已經失血過多昏迷在床上，被告跟我搜身，結果沒有搜到，
    因為我的皮包放在架子上，再來被告就拿刀改去押庚○○、
    小孩子，我就整個昏迷沒有意識，後來我突然驚醒，從房間
    走出來到客廳看，看到庚○○、小孩子都被他押著，我怕被
    告傷害小孩子，我又走回房間躺在床上，當時血還在流，我
    又昏迷，第3次被告又過來砍我，我臉部才會這麼多傷，我
    因為痛又醒過來，跟被告打鬥，我躺著，被告拿刀子砍，我
    用腳、手去擋他，我的手筋斷了4條被告當天先後共砍了我3
    次，被告當時是用黑色刀柄之菜刀砍我，被告砍我之時有說
    要給我死等語（見本院刑事卷宗第173-175頁、182頁）；然
    比對證人戊○○證述與庚○○及丁○○證述得見，證人庚○○與丁○○證述情節較為相符，再佐之證人庚○○與丁○○
    均證述證人戊○○當天生病中，且戊○○被菜刀砍傷頭部、
    頸部等部分，身體大量失血之際，常情當時應處於精神狀態
    不佳之狀態，故對相關被砍傷之情節（指述被告先後二次進
    入房間砍傷他）及事實發生之先後順序之陳述有部分與證人
    庚○○及丁○○證述有明顯出入，故案砍殺之情節應以當時
    意識清醒之證人庚○○及丁○○二人證述較為可採。
  2.查被告持菜刀朝戊○○頭部、頸部、手部、腳部，造成戊○○頭部外傷合併臉部深部割傷、頸部深部割傷、胸部深部割
    傷、右上肢割傷、左前臂割傷合併肌腱斷裂等傷害，有東元
    綜合醫院診斷證明書1紙在卷可稽（見94年度偵字第3386號
    偵查卷第31頁），此均為被告所不否認，所爭執者在於其持
    菜刀砍殺被害人戊○○之際，是否意在殺人。按殺人之決意
    ，乃行為人主觀之決意，其主觀之決意，透過行為而外顯。
    行為人以外之人，可經由其外顯之行為（包括其準備行為、
    實施行為及事後之善後行為），綜合判斷而得探知。本件被
    告所持砍向戊○○之菜刀，單面開鋒，且砍殺後造成被害人
    戊○○頭部外傷合併臉部深部割傷（約70公分）、頸部深部
    割傷（約40公分）、胸部深部割傷（約45公分）、右上肢割
    傷（約11公分）、左前臂割傷合併肌腱斷裂（約15公分）之
    傷害，刀傷均達一定深度，足見刀鋒之銳利，而被告持此一
    銳利之兇器朝被害人戊○○頭部、頸部等身體脆弱之器官及
    佈滿重要大動脈血管之處多次砍殺，再者，被害人戊○○當
    時因為身體虛弱躺於床上無法起身，並無足以對抗被告之力
    量，然被告仍以如此兇殘之手法砍殺被害人戊○○，均足證
    其殺意之堅。再佐以偵查中檢察官向於案發後對於被害人戊○○進行急救之東元醫院綜合醫院函查被害人戊○○之受傷
    情形，東元醫院函覆：「一、病患送至急診時已呈低血容性
    休克，已瀕臨死亡；二、如未及時治療可能隨時死亡；三、
    急救時仍是瀕臨死亡。」，此有東元綜合醫院94年6月30日
    第0940001077號函文在卷可稽（見94偵字第3386號偵查卷第
    89頁），由被害人急救情形得見被告當時下手之重，已足以
    使被害人瀕臨死亡，更徵其殺意之堅。
  3.至於被告辯稱精神狀態不佳已達精神耗弱之程度，並援引財
    團法人為恭紀念醫院精神醫療中心司法鑑定報告結果（見94
    年度偵字第3386號偵查卷第117頁），然依據本院將本件相
    關筆錄及起訴書職權併送東元綜合醫院精神科進行精神鑑定
    結果：（一）精神能力現況描述：有工作能力、有自我照顧
    能力、對於家庭事務及財務處理能力沒有困難；（二）事發
    前精神狀態正常、事發當時精神狀態正常、事發後精神狀態
    正常；（三）鑑定結果：個案於犯案時並無明顯之精神症狀
    ，而且個案於鑑定時對於當時的情形可以清楚描述，雖然個
    案否認部分案情，當時應無精神狀況，研判個案之精神狀態
    為正常，並無心神喪失或精神耗弱之情形，此有東元綜合醫
    院94年10月21日函文暨所附精神鑑定報告在卷可稽（見本院
    卷宗第42頁），是本件東元醫院進行精神鑑定時，有本院所
    函所附之相關筆錄及起訴書，故該精神鑑定時對於相關案情
    掌握及被告當時情緒及精神狀態之解析應較為恭醫院為精準
    。再者依據證人癸○○於偵查中供述：當天我們到現場，敲
    門後無人應門，一段時間後，有一名女子來開門，我請她開
    門，當時被告前來開門，門為半掩，被告走出來門口迅速把
    門帶上，我就問被告戊○○是否住在這裡，被告說戊○○10
    分鐘前離開，我發現被告神情怪異，被告右腳有一點血跡，
    就詢問為何有血跡，我告以有人報案這裡發生砍人事件，被
    告不太願意開門，我就把門推開，從外面經過客廳看到房間
    內戊○○躺在床上滿身是血，戊○○聽到我的聲音就在房間
    喊長官救命，當時被告就往外衝等語（見94年度偵字第3386
    號偵查卷第92頁），由證人癸○○所證述被告於案發後與前
    往之警員間之對談，其於案發後尚具有一定之能力欲隱匿犯
    罪行為及趁機逃脫，足見被告當時之精神狀態並無異常，是
    被告辯稱當時處於精神耗弱云云應無足採。
（二）強盜部分：
    證人庚○○於偵訊中證述：甲○○回來不爽就去甲○○媽
    媽房間找水果刀，找不到就到廚房拿2把菜刀，就拿菜刀往
    戊○○頭部開始砍，接著在砍身體、手、腳，並對我說要跑
    路，他從我背後用刀架住我脖子威脅我叫我把錢給他，因我
    非常害怕，無法抗拒，只好把我身上的700元給他等語（見
    94 年度偵字第3386號偵查卷第77頁）；證人庚○○於本院
    審理中證述：當時是被告要我拿出錢來，當時並無用刀子指
    著我，他說錢不拿出來就要砍死戊○○，當時我把700元拿
    給被告等語（見本院卷宗第189頁）；證人丁○○證述：
    甲○○砍完爸爸後，有叫庚○○將錢拿出來，說要跑路費，
    還有說什麼卡也要，甲○○向庚○○要錢跟卡時，手上有拿
    菜刀等語（見本院95年5月4日審判筆錄第8頁），比對證人
    庚○○於偵查中、審理中及證人丁○○於審理中之證述得見
    ，雖證人庚○○於偵查中及審理中對於被告喝令其交出財物
    之際是否有持刀架著她所為之證述不一，然對所交付之金錢
    數額（700元），以及當時甲○○確實於砍殺完戊○○後，
    於手中持有菜刀之際，向庚○○索取財物等證述前後相符，
    並無矛盾；且證人曾友弟（即竹北分局豐田派出所員警）
    證述：被告受傷就醫後從口袋中拿出700元等語（見94年度
    偵字第3386號偵查卷第96頁），況被告對於自庚○○處取得
    700元一事亦不否認，是證人庚○○雖對於部分之證述有少
    數部分不一，惟對於大部分之強盜之手段、遭強取財物之數
    額、現場狀況等與證人丁○○、證人曾友弟供述相符，是其
    證述尚難認定具有嚴重瑕疵而不可採，是綜合證人庚○○與
    丁○○證述得見，當時被告持菜刀以如此兇殘之方式砍殺完
    戊○○後，手中復持有鋒利兇器（菜刀），輔以被告對庚○○稱若不交出金錢便要砍死戊○○之恫嚇言語，此一現場客
    觀狀態已達強暴使庚○○不能抗拒之程度，縱令被告當時並
    未將菜刀架於庚○○脖子上亦不影響其行為已達加重強盜罪
    之成立，是被告辯稱當時是庚○○自願將財物交出並無強盜
    之犯行云云顯不可採，此外，有被告持用之金色刀柄菜刀1
    把扣案可稽，被告此一強盜犯行已足認定之。
（三）妨害自由部分：
    依據證人庚○○於偵查中證述：被告先拿我身上的700元，
    我拿錢給被告之後，被告拿刀威脅我和小孩坐在客廳等語（
    見94年度偵字第3386號偵查卷第77頁），證人庚○○於審理
    中證述：被告當時叫我跟丁○○到客廳去，到客廳時用刀子
    指著我，叫我們坐在客廳不准動，我們就坐在那裡不敢動等
    語（見本院刑事卷宗第189頁、190頁），證人丁○○證述：
    被告拿著刀比著客廳，叫庚○○跟我去客廳（見本院95年5
    月4日審判筆錄第7頁），是綜合證人庚○○及丁○○之證述
    得見，證人二人剛目睹被告持菜刀對戊○○進行兇殘之砍殺
    行為，而該菜刀仍持於被告手中，是二人一為女子、一為年
    幼之小孩對於被告所喝令前往客廳常情上並無抗拒之能力，
    被告持刀喝令該二人前往客廳，並且禁止二人離開客廳，已
    達到妨害自由之要件，是被告辯稱並無妨害自由之犯意，並
    不足採。
（四）妨害公務部分：
    訊據被告對於妨害公務部分之犯行坦承不諱，核與證人即竹
    北分局豐田派出所員警丙○○、曾友弟、癸○○證述相符（
    見94年度偵字第3886號偵查卷宗第92-97頁），被告自白有
    與之相符之證人證言佐之，其自白真實性應足認定之，被告
    妨害公務犯行已足認定。
（五）綜上所述，被告殺人未遂、強盜、妨害自由及妨害公務部
      分犯行均足認定之。
貳、核被告持刀砍殺戊○○未遂，係犯刑法第271條第2項、第1
    項之殺人未遂罪。被告已著手於殺人行為之實施，而未生被
    害人死亡之結果，應依刑法第26條前段之規定按既遂犯之刑
    度減輕其刑。又被告意圖為自己不法之所有，攜帶兇器，以
    強暴至使不能抗拒，而使被害人庚○○交付財物之行為，係
    犯刑法第330條第1項之加重強盜罪。又被告以持菜刀之威嚇
    手段使庚○○及丁○○前往客廳及禁止離開客廳之行為，係
    犯刑法第302條第1項之剝奪他人行動自由罪。又被告於員警
    癸○○、丙○○依法執行職務時，施強暴，另犯刑法第135
    條第1項妨害公務之罪。被告以一持刀威嚇行為，同時剝奪
    被害人庚○○及丁○○之行動自由，為同種想像競合犯，應
    從一重處斷。被告所犯殺人未遂、加重強盜、剝奪他人行動
    自由及妨害公務4罪間，犯意各別、行為互殊，應分論併罰
    之。又被告前曾因強盜及竊盜案件，經臺灣台南地方法院以
    87年度訴字第673號判處有期徒刑3年2月及8月確定，並定執
    行刑為3年8月，後經上訴並於87年7月21日繫屬台灣高等法
    院台南分院（87年上訴字第1237號），然經撤回上訴後，於
    民國87年8月4日確定，並於91年3月1日假釋付保護管束期滿
    而執行完畢，此有台灣高等法院被告全國前案紀錄表一紙在
    卷為憑，5年內再犯本件有期徒刑以上之4罪，為累犯，除死
    刑、無期徒刑外，依法加重其刑，殺人而未遂依既遂之刑減
    輕部分，應先加後減之。爰審酌被告年輕力壯，因所累積對
    於戊○○之怒氣及酒後一時情緒失控，對於戊○○頭部、頸
    部等身體重要器官以菜刀連砍數刀，其手段之兇殘，且更進
    一步對於目睹該兇殘畫面之庚○○索討財物，並進而對於庚○○及年幼之丁○○進行行動上之箝制，且之後又對於依法
    追捕之員警施以強暴行為，其犯罪手段應以嚴厲懲戒，然因
    被告對於部分犯罪坦承，並交待犯罪情節，尚非全無悔意，
    檢察官就殺人未遂部分求處有期徒刑9年、剝奪他人行動自
    由求處6月、妨害公務求處10月猶屬過重，本院斟酌一切情
    狀，分就所犯各罪量處如主文所示之主刑，並定其應執行刑
    。又扣案菜刀2把（金色刀柄及黑色刀柄各1把），為於林正
    斌住處廚房所取得，非被告所有，爰不宣告沒收。
、公訴意旨另以趁戊○○不能抗拒之際，而強取戊○○身上衣
    服所留存之5300元，因認被告此部分行為亦涉犯加重強盜罪
    嫌等語。經查：
一、按犯罪事實應依證據認定之，無證據不得推定其犯罪事實，
    刑事訴訟法第154條第2項定有明文。又檢察官就被告犯罪事
    實，應負舉證責任，並指出證明之方法，同法第161條第1項
    亦有明文規定。次按事實之認定，應憑證據，如未能發現相
    當證據，或證據不足以證明，自不能以推測或擬制之方法，
    以為裁判基礎（最高法院40年臺上字第86號判例意旨參照）
    。且認定不利於被告之事實，須依積極證據，苟積極證據不
    足為不利於被告事實之認定時，即應為有利於被告之認定，
    更不必有何有利之證據（最高法院30年上字第816號判例意
    旨參照）。又認定犯罪事實所憑之證據，無論係直接證據或
    間接證據，其為訴訟上之證明，須於通常一般之人均不致有
    所懷疑，而得確信其為真實之程度者，始得據為有罪之認定
    ，倘其證明尚未達到此一程度，而有合理之懷疑存在，無從
    為有罪之確信，復無其他調查途徑可尋，法院即應為無罪之
    判決（最高法院76年臺上字第4986號判例意旨參照）。
二、經查：訊據被告堅決否認有此部分之強盜犯行，且證人戊○○於審理中供述：我沒有親眼看到他從我身上拿走6、700
    0元，被告並沒有在我身上搜到錢，因為我把錢藏在暗袋中
    等語（見本院刑事卷宗第176頁）；另證人丁○○於審理
    中證述：我沒有看到被告在我爸身上搜錢找皮包等語（見本
    院95年5月4日審理筆錄第14頁），綜合前述2位在場證人證
    言均未證述被告有強盜戊○○之行為；再者，證人即員警
    辛○○於本院審理中證述：將被告一直壓制到救護車來，救
    護車來後，陪同救護人員將被告手腳綁起來，因為被告腳中
    彈還是可以走，到醫院後給醫生看，醫生說要檢查是否有彈
    頭，檢查結果沒有彈頭，醫藥費是由被告自己負擔，我們從
    他的皮包裡拿出700元，醫藥費共支付了600多元，其他錢又
    還他，被告皮包內只有700元，證件，我們對被告搜身，現
    場大約搜了一下是否有危險物，到醫院銬在病床上又徹底搜
    一遍，他身上共只有700元等語（見本院刑事卷宗第114頁）
    ，是不論由證人戊○○及丁○○證述，以及員警事後於被告
    身上並未搜出公訴意旨所指述之5300元，是被告此部分犯行
    不足認定之，綜上，被告被訴之此部分加重強盜罪嫌應屬不
    能證明，本應為無罪之諭知，惟因公訴意旨認被告此部分犯
    嫌，與前揭論罪科刑之加重強盜部分，為接續犯之關係，爰
    不另為無罪之諭知。
據上論斷，應依刑事訴訟法第299條第1項前段，刑法第135條第1
項、第271條第2項、第1項、第302條第1項、第328第1項、第321
第1項第3款、第330條第1項、第47條、第26條前段、第51條第5
款、第55條，罰金罰鍰提高標準條例第1條前段，判決如主文。
本案經檢察官許恭仁到庭執行職務
中    華    民    國    95    年    5    月    24    日
                  刑事第一庭審判長法  官  賴淑敏
                                  法  官  黃美文
                                  法  官  李毓華
以上正本證明與原本無異。
如不服本判決，應於送達後10日內向本院提出上訴狀。
中    華    民    國    95    年    5    月    24    日
                                  書記官  李佩真
附錄法條：
中華民國刑法第135條第1項
對於公務員依法執行職務時，施強暴脅迫者，處 3 年以下有期徒
刑、拘役或 300 元以下罰金。
中華民國刑法第271條第2項、第1項(普通殺人罪)
殺人者，處死刑、無期徒刑或 10 年以上有期徒刑。
前項之未遂犯罰之。
中華民國刑法第302條第1項(剝奪他人行動自由罪)
私行拘禁或以其他非法方法，剝奪人之行動自由者，處 5 年以下
有期徒刑、拘役或 300 元以下罰金。
中華民國刑法第328條
意圖為自己或第三人不法之所有，以強暴、脅迫、藥劑、催眠術
或他法，至使不能抗拒，而取他人之物或使其交付者，為強盜罪
，處5年以上有期徒刑。
中華民國刑法第321條第1項第2款
犯竊盜罪而有左列情形之一者，處 6 月以上、 5 年以下有期徒
刑：
三  攜帶兇器而犯之者。
中華民國刑法第330條第1項
犯強盜罪而有第 321 條第 1 項各款情形之一者，處 7 年以上有
期徒刑。


司法院資訊處製作；財團法人民間司法改革基金會備份。
